【裁判字號】    97,訴,1415
【裁判日期】    970611
【裁判案由】    毒品危害防制條例
【裁判全文】
臺灣臺中地方法院刑事判決              97年度訴字第1415號
公  訴  人  臺灣臺中地方法院檢察署檢察官
被      告  戊○○
                    （另案於臺灣臺中監獄執行中）
指定辯護人  本院公設辯護人乙○○
上列被告因違反毒品危害防制條例案件，經檢察官提起公訴（96
年度偵緝字第3306號），本院判決如下：
    主    文
戊○○共同販賣第一級毒品，累犯，處有期徒刑拾伍年貳月，褫
奪公權伍年，供販賣第一級毒品所用之行動電話（含原插置使用
門號0000000000號SIM卡）壹支及販賣第一級毒品所
得財物新臺幣壹仟元均連帶沒收；行動電話壹支（含原插置使用
門號0000000000號SIM卡），如全部或一部不能沒收
時，連帶追徵其價額；販賣第一級毒品所得財物新臺幣壹仟元，
如全部或一部不能沒收時，以其財產連帶抵償之。
    犯罪事實
一、戊○○（綽號「不良」）前因違反毒品危害防制條例案件，
    經法院分別判處有期徒刑8月、4月，並定其應執行刑為有期
    徒刑11月確定，接續其另違反肅清煙毒條例等案件有期徒刑
    之執行，於民國92年3月18日縮短刑期執行完畢。詎其仍不
    知警惕，明知海洛因為毒品危害防制條例第2條第1項第1款
    所定之第一級毒品，竟與真實姓名年籍不詳、綽號「阿偉」
    之成年男子共同意圖營利而基於販賣毒品第一級毒品海洛因
    之犯意聯絡，由戊○○以其所有、而插置使用以其不知情之
    友人陳樺名義所申設之門號0000000000號SIM卡之行動電
    話為聯絡工具，而與持用門號0000000000號行動電話之甲○○、丙○○（由丙○○負責接聽）相互聯絡交易第一級毒品
    海洛因之時間、地點及數量後，旋於95年9月26日前之9月間
    某日下午3、4時許，在臺中縣大肚鄉○○路○○道國中」附
    近之全家便利商店前，由丙○○將新臺幣（下同）1,000元
    之購毒代價交予戊○○，再由戊○○將該款項交予同行之綽
    號「阿偉」之成年男子點收後，再將第一級毒品海洛因1小
    包（數量少許）透由戊○○交予丙○○、甲○○之方式，共
    同販賣第一級毒品海洛因予甲○○、丙○○。嗣因警方循線
    於95年9月29日上午8時20分許，查獲戊○○另涉犯違反毒品
    危害防制條例案件時，甲○○恰以門號0000000000號行動電
    話撥打至戊○○所有之門號0000000000號行動電話，而引致
    警方懷疑，乃通知甲○○到案說明，方得悉上情。
二、案經臺中縣警察局烏日分局報請臺灣臺中地方法院檢察署檢
    察官偵查起訴。
    理    由
壹、程序部分：
一、按被告以外之人（包括證人、鑑定人、告訴人、被害人及共
    同被告等）於審判外之陳述雖不符刑事訴訟法第159條之1至
    之4等4條之規定，而經當事人於審判程式同意作為證據，法
    院審酌該言詞陳述或書面陳述作成時之情況，認為適當者，
    亦得為證據；當事人、代理人或辯護人於法院調查證據時，
    知有刑事訴訟法第159條第1項不得為證據之情形，而未於言
    詞辯論終結前聲明異議者，視為有前項之同意，同法第159
    條之5定有明文。立法意旨在於傳聞證據未經當事人之反對
    詰問予以核實，原則上先予排除。惟若當事人已放棄反對詰
    問權，於審判程式中表明同意該等傳聞證據可作為證據；或
    於言詞辯論終結前未聲明異議，基於尊重當事人對傳聞證據
    之處分權，及證據資料愈豐富，愈有助於真實發見之理念，
    且強化言詞辯論主義，使訴訟程式得以順暢進行，上開傳聞
    證據亦均具有證據能力。另按刑事訴訟法第159條之5第2項
    所定：「當事人、代理人或辯護人於法院調查證據時，知有
    第159條第1項不得為證據之情形，而未於言詞辯論終結前聲
    明異議者，視為有前項之同意。」乃係基於證據資料愈豐富
    ，愈有助於真實發現之理念，酌採當事人進行主義之證據處
    分權原則，並強化言詞辯論主義，透過當事人等到庭所為之
    法庭法動，在使訴訟程式順暢進行之要求下，承認傳聞證據
    於一定條件內，得具證據適格。此種「擬制同意」，因與同
    條第一項之明示同意有別，實務上常見當事人等係以「無異
    議」或「沒有意見」表示之，斯時倘該證據資料之性質，已
    經辯護人閱卷而知悉，或自起訴書、原審判決書之記載而了
    解，或偵、審中經檢察官、審判長、受命法官、受託法官告
    知，或被告逕為認罪答辯或有類似之作為、情況，即可認該
    相關人員於調查證據之時，知情而合於擬制同意之要件（最
    高法院96年度臺上字第4174號判決要旨可資參照）。查本件
    證人陳樺、林文勝於警訊時，及證人甲○○、丙○○於96
    年9月26日、96年12月12日偵訊中暨證人林拱照於偵訊之證
    述內容，及警卷所附門號0000000000號行動電話查詢單，及
    偵卷所述門號0000000000號行動電話通聯紀錄等，依卷證所
    示，其等作成或取得之狀態，並無違背其等個人意思而為陳
    述，或其他違法取供或不法取得之情形，證人甲○○、丙○○於96年9月26日、96年12月12日偵訊時暨證人林拱照於偵
    訊中，並均已經檢察官諭令具結（見96年度偵字第13500號
    偵卷第56頁、第57頁、第66頁；96年度偵緝字第3306號卷第
    47頁、第48頁），其等證詞之可信性更已獲擔保，且本件公
    訴人、被告及指定辯護人於本院審理中表示對於上開證據之
    證據能力不爭執（見本院卷第38頁、第55至63頁），亦即對
    上開證據資料，於本院審理中復不爭執其等證據能力及真實
    性，足認並無顯不可信或係無法取得之情況，本院審酌其等
    之內容亦適宜為本案證據，是本件證人陳樺、林文勝於警
    訊時，及證人甲○○、丙○○於96年9月26日、96年12月12
    日偵訊中暨證人林拱照於偵訊之證述內容，及警卷所附門號
    0000000000號行動電話查詢單，及偵卷所述門號0000000000
    號行動電話通聯紀錄等於審判外之言詞、書面陳述，仍具有
    證據能力。
二、再按證人、鑑定人依法應具結而未具結者，其證言或鑑定意
    見，不得作為證據。刑事訴訟法第158條之3定有明文。本件
    證人甲○○於警訊中之證詞未經具結，被告、指定辯護人於
    本院審理中復已陳明證人甲○○於警訊時之證述內容無證據
    能力，即表示反對將此等傳聞證據納入本件證據資料中，依
    上開規定，並參諸前揭一所示說明之反面解釋，證人甲○○
    於警訊中之證詞即無證據能力。
貳、實體部分：
一、上開事實，訊據被告戊○○於本院審理中除辯稱：當天係證
    人丙○○以證人甲○○之行動電話告知渠有毒品需求，伊始
    與證人丙○○各出資1,000元，合計2,000元，一起向真實姓
    名年籍不詳、綽號「阿偉」之成年男子購入毒品，嗣雙方再
    朋分取用，亦即伊係與證人丙○○等人合買，且時間應係在
    95年5、6月間某日云云外，餘均坦承不諱。
二、經查：
  (一)原插置使用以不知情之證人陳樺名義所申設之門號000000
    0000號SIM卡之行動電話係被告戊○○所有一節，除據被告
    戊○○供承在卷外，復經證人陳樺、林文勝於警訊時證述
    屬實，合先認定。
  (二)前揭如何由證人丙○○以證人甲○○所有之門號0000000000
    號行動電話撥打被告戊○○所有之使用門號0000000000號SI
    M卡之行動電話，作為與被告戊○○聯絡交易毒品時間、地
    點及數量之工具，而於95年9月26日前之9月間某日下午3、4
    時許，在臺中縣大肚鄉○○路○○道國中」附近之全家便利
    商店前，以第一級毒品海洛因1小包（數量少許）1,000元之
    代價，向與真實姓名年籍不詳、綽號「阿偉」之成年男子同
    行至此之被告戊○○購入第一級毒品海洛因之事實，分據證
    人丙○○、甲○○於96年9月26日、96年12月12日偵訊中證
    述甚詳。證人丙○○於96年9月26日偵訊中結稱：「（檢察
    官問：〈提示戊○○照片〉此人你是否認識？）我認識，他
    叫做『不良』。」、「（檢察官問：你跟戊○○買過幾次海
    洛因？）有，我買過‧‧。就是在庭的甲○○開福特銀色車
    輛載我前往大肚鄉大道國中的旁邊的全家便利商店買。‧‧
    都是買1,000元的海洛因‧‧‧」等語，嗣於96年12月12 日
    偵訊中證結：「（檢察官問：之前證述在95年下旬戊○○被
    抓前，在大肚鄉○○路○道國中下旁一家全家便利商店，你
    跟丙○○〈應為甲○○之誤）一起跟不良買海洛因1包1,000
    元？）是。當時我拿1,000元給在庭的不良，我看到他將這1
    ,000 元給另外我不認識的人。」、（檢察官問：你說的不
    良就是在庭的戊○○？）是。」、「（檢察官問：最後一次
    就是在95年9月29日前？）是。應該是當天的下午3、4點左
    右。」等語；另證人甲○○於96年9月26日偵訊中結稱：「
    （檢察官問：你在警詢是為何指認戊○○販毒？）其實我與
    戊○○不熟，丙○○與戊○○比較熟，丙○○曾經跟我借電
    話打給戊○○買海洛因。」、「（檢察官問：為何你之前在
    檢察官面前承認有向戊○○買過海洛因？）那是我跟丙○○
    一起去的。」、「（檢察官問：你到庭有否向戊○○買海洛
    因？我是（與）丙○○一起向戊○○買的‧‧‧」、「（檢
    察官問：何時地跟丙○○一起向戊○○買海洛因？）時間就
    是在戊○○被抓之前之前幾天。地點是大肚鄉○○路○道國
    中下的全家便利商店。時間是在去年9月份的是事情。‧‧
    ‧是我開車載丙○○去‧‧‧都是買1,000元的海洛因，買
    完之後我就跟丙○○一起用。」、「（檢察官問：你可以發
    誓沒有說謊？）‧‧‧我真的是在95年9月間向戊○○買了
    海洛因。當時我有印象，是因為我在大肚鄉牽了1台福特的
    車子，被警察查獲，警察就翻「不良」的通聯紀錄發現我的
    電話，就問我說有否向戊○○買海洛因，我在警察局講說我
    自己去跟戊○○是一點誤差，事實上是跟丙○○一起去買的
    ‧‧‧」等語，嗣於96年12月12 日偵訊中證結：「（檢察
    官問：之前證述在95年下旬戊○○被抓前，在大肚鄉○○路
    ○道國中下旁一家全家便利商店，你跟丙○○一起跟不良買
    海洛因1包1,000元？）是。」、「（檢察官問：你說的「不
    良」就是在庭的戊○○？）是。」、「（檢察官問：何次戊○○被抓前？）‧‧‧應該是95年9月29日這一次。」、「
    （檢察官問：當時你拿到什麼東西？）我不知道當時戊○○
    有沒有在那裡分毒品，反正拿1包給丙○○，我跟丙○○拿
    了就來施用。」等語。經核證人丙○○、甲○○前開證述內
    容相互吻合，並分別核與被告前揭自白不諱部分之內容相符
    ，復有證人甲○○所持用之門號0000000000通聯調閱查詢單
    在卷可稽，且關於證人丙○○前揭所述於雙方毒品交易時之
    另一在場人，被告戊○○於96年12月12日偵訊中供承：「（
    檢察官問：那個人是誰？）住在沙鹿叫『阿偉』。」，嗣於
    本院審理中亦一再供承此人即係「阿偉」等語明確。此外，
    證人甲○○前揭所述如何應警方約談說明，而供出被告戊○○前述販毒情事一節，亦核與證人於偵訊中結證稱：「（本
    案的通聯？）這個案子後來調閱時已經超過半年，無法調到
    通聯。當時在9月29日我們抓到戊○○、林文勝時，他們的
    手機有4支響起，來電者分別是0000000000、0000000000、
    0000000000、0000000000。其中甲○○的電話為0000000000
    這線電話。後來我們就調了0000000000戊○○這支電話，但
    是因為當時這4支電話沒有接聽，所以沒有通聯顯示。後來
    我們循線去查，只有查到甲○○，甲○○當時就坦承戊○○
    販毒給他‧‧‧」等語相一致。再參之被告戊○○與證人丙○○、甲○○間，素無仇怨，為其等所述相吻在卷，則衡諸
    通常事理，證人丙○○、甲○○當無無端捏詞攀誣被告戊○○涉犯販賣毒品之重罪之理。足認證人丙○○、甲○○上開
    所述確與事實相符，應可採為被告戊○○論罪科刑之依據。
    至關於證人丙○○、甲○○向被告戊○○等人購買第一級毒
    品海洛因之時間，證人丙○○、甲○○於偵訊中均一致供承
    係於被告戊○○於95年9月29日前之9月間某日下午3、4時許
    等語，嗣證人丙○○於本院審理中雖到庭改稱其係與被告戊○○合買云云，惟仍對於雙方交易毒品之時間係在95年9月
    間某日一情證稱不移，再參之檢察官曾於96年12月12日同時
    傳、提被告戊○○、證人丙○○、甲○○到庭應訊，嗣經其
    3人分別供、證後，被告戊○○對於雙方交易毒品之時間應
    係於其95年9月29日另案被捕前之該年下旬某日下午一情不
    加爭執等情，堪信證人丙○○、甲○○所述雙方交易毒品時
    間係在95年9月29日前之9月間某日下午3、4時等語，應係真
    實，而可採信。是被告戊○○辯稱交易毒品時間應係在95年
    5、6月間云云，尚非事實，應不可信。又經核卷附被告戊○○所持用之門號0000000000號行動電話自95年9月26日上午7
    時56分29秒起至同年月30上午9時59分48秒止之通聯紀錄，
    查無該門號行動電話有與證人甲○○所有門號0000000000
    號通聯之紀錄，爰依此認定被告戊○○、綽號「阿偉」之人
    與證人丙○○、甲○○交易毒品之時間係在「95年9月26日
    前之9月間某日下午3、4時許」。
  (三)被告戊○○雖辯稱：伊係與證人丙○○等人一起向綽號「阿
    偉」之人合買第一級毒品海洛因云云。另證人丙○○則於96
    年12月12日偵訊中先改稱：是被告戊○○去幫我買云云，繼
    於本院審理中改稱：其係與被告戊○○合買云云。然查，證
    人丙○○、甲○○於偵訊中均已證稱其等係向被告戊○○購
    買第一級毒品海洛因等語明確，而觀其前開改口證詞，均係
    與被告戊○○同庭應訊之時，有上開96年12月12日偵訊筆錄
    及本院審理筆錄在卷可稽，及其於本院審理中就有無與被告
    戊○○共同合買第一級毒品海洛因等事實之連續陳述時，亦
    語帶含糊保留、且相互矛盾（見本院卷第58至60頁），甚連
    被告戊○○亦認證人丙○○於本院審理中所述尚有部分不實
    等語，足認證人丙○○於本院審理中如前述之「改口證詞」
    諒係因與被告戊○○同庭，心理上有壓力所為迴護被告戊○○之詞，不可採信。且觀證人丙○○事後猶知偏頗被告戊○○，足認其與被告戊○○間並無宿怨，更無誣指被告戊○○
    犯行之必要，益徵其前開指認被告戊○○販毒情事等語，信
    而有據。據此，可見被告戊○○前揭所辯，均非事實，核係
    卸責之詞，不可採信。
  (四)又本件綽號「阿偉」之成年男子雖未到案，併被告戊○○復
    未能明確供承其之真實姓名年籍，俾以傳訊到庭。惟綜觀被
    告戊○○、證人丙○○、甲○○所述，該綽號「阿偉」之成
    年男子係於雙方交易時，始與被告戊○○同行至雙方交易毒
    品現場，並透由被告戊○○轉手交付交易雙方之購毒款項、
    第一級毒品海洛因。而交易雙方事前之聯繫作業，則均由被
    告戊○○負責。乃被告戊○○既負責毒品買賣之接洽，並洽
    妥交易數量、價金，約定交易時間、地點，復至交易地點為
    毒品之交付及價金之收取，所為已非單純幫助購買毒品或居
    間仲介毒品買賣，又販賣毒品，刑罰嚴竣，檢警查緝甚嚴，
    為避免遭警查獲逮捕之風險，販毒者自無可能在毒品交易現
    場朋分販毒所得現金，是被告戊○○雖將收取之販毒所得現
    金，原封不動交給該綽號「阿偉」之成年男子，亦不能據此
    即認被告戊○○僅係居間仲介毒品買賣而已。故足認被告戊○○與該綽號「阿偉」之成年男子應具有共同為毒品交易之
    犯意聯絡及行為分擔。又以邇來政府為杜絕毒品氾濫，毒害
    人民甚深，再三宣導教育民眾遠離毒品，媒體之報導既深且
    廣，對於毒品之禁絕，應為民眾所熟悉。政府對於查緝施用
    、轉讓及販賣毒品無不嚴格執行，且販賣毒品罪更係重罪，
    設若無利可圖，衡情一般持有毒品者，當不致輕易將持有毒
    品出售予他人。況乎第一級毒品海洛因價格不貲、物稀價昂
    ，因係違法行為，非可公然為之，亦無公定之價格，不論任
    何包裝，均可任意分裝增減分量，每次買賣價量，亦可能隨
    時依雙方間之關係深淺、資力、需求量及對行情之認知、來
    源是否充裕、查緝是否嚴緊，購買者被查獲時供述購買對象
    之可能性風險之評估等，因而異其標準，並隨時機動調整，
    非可一概而論，是販賣之利得除經坦承犯行或價量俱臻明確
    外，委難查得實情，販賣之人從價差或量差中牟利方式雖異
    ，其意圖營利之非法販賣行為則一，足見被告戊○○與該綽
    號「阿偉」之成年男子，主觀上確有共同牟利之意圖。
  (五)綜合上述，本件事證已臻明確，被告戊○○所辯係為事後卸
    責之詞，不足採信，其與綽號「阿偉」之成年男子共同販賣
    第一級毒品海洛因予證人丙○○、甲○○之犯行洵堪認定。
三、查海洛因係毒品危害防制條例第2條第2項第1款所明定之第
    一級毒品，不得持有及販賣，是核被告戊○○所為，係犯毒
    品危害防制條例第4條第1項販賣第一級毒品罪，被告戊○○
    持有第一級毒品因之行為，本應論以持有第一級毒品罪，惟
    被告戊○○持有後進而販賣，其持有之低度行為已為販賣之
    高度行為所吸收，不另論罪。被告戊○○與真實真實姓名年
    籍不詳、綽號「阿偉」之成年男子間，就上開犯行，有犯意
    聯絡，行為分擔，為共同正犯。被告戊○○前因違反毒品危
    害防制條例案件，經法院分別判處有期徒刑8月、4月，並定
    其應執行刑為有期徒刑11月確定，接續其另違反肅清煙毒條
    例等案件有期徒刑之執行，於92年3月18日縮短刑期執行完
    畢之事實，有臺灣高等法院被告前案紀錄表1份在卷可稽，
    其於有期徒刑之執行完畢後5年以內，故意再犯有期徒刑以
    上之本罪，應依刑法第47條第1項論以累犯，惟因販賣第一
    級毒品罪之法定本刑為死刑或無期徒刑，除此部分依刑法第
    64條第1項、第65條第1項規定不得加重外，其餘併科罰金刑
    部分，應依法加重其刑。被告戊○○所犯上開販賣第一級毒
    品罪之法定本刑為死刑或無期徒刑之罪，被告戊○○因一時
    貪念、失慮致罹重典，其販賣毒品之對象、次數僅有證人甲○○、丙○○2人計1次而已，且證人甲○○、丙○○2人購
    入後亦僅供己施用，未轉售他人，造成更大之危害，並被告
    戊○○販毒所得亦僅1,000元，獲利有限，足見其非販賣毒
    品之大、中盤商，倘逕予宣告法定最低度之無期徒刑，猶嫌
    過重，是其犯罪之情狀尚堪憫恕，依社會一般觀念在客觀上
    足以引起一般同情，爰依刑法第59條之規定，酌予減輕其刑
    。被告之刑同時有加重事由及減輕事由，應依法先加後減之
    。爰審酌被告戊○○明知第一級毒品海洛因戕害國人身心健
    康及危害社會風氣，至深且鉅，竟因貪圖利益，一時失慮即
    鋌而走險販賣牟利，惟念其犯罪後坦承大部分之犯行，態度
    尚可，且其尚非大中盤商，販賣之次數、數量及其犯罪所得
    之財物有限等一切情狀，量處如主文所示之刑，且依其販賣
    第一級毒品之犯罪性質，認有褫奪公權之必要，併予宣告如
    主文所示之褫奪公權期間。又按毒品危害防制條例第19條第
    1項規定「犯第4條至第9條、第12條、第13條或第14條第1項
    、第2項之罪者，其供犯罪所用或因犯罪所得之財物，均沒
    收之，如全部或一部不能沒收時，追徵其價額或以其財產抵
    償之」，係刑法第38條第1項第2款、第3款沒收之特別規定
    。在共同正犯間，因其犯罪所得係合併計算，且於全部或一
    部不能沒收時以其財產抵償之，為避免執行時發生重複沒收
    、抵償之情形，故各共同正犯之間係採連帶沒收主義，應於
    裁判時諭知連帶沒收，不得就全體共同正犯之總所得，對各
    共同正犯分別重複諭知沒收。再被告戊○○於本案偵審程序
    中，雖未明確供承上開綽號「阿偉」之成年男子之真實年籍
    姓名，惟檢調機關尚得循其他途徑查知該人之真實年籍姓名
    等身分資料，而對之進行追訴、審判等程序，應無礙本件就
    共同正犯間採連帶沒收主義之諭知。是上開未扣案之供被告
    戊○○、真實真實姓名年籍不詳、綽號「阿偉」之成年男子
    共同販賣第一級毒品海洛因所用之行動電話（含原插置使用
    門號0000000000號SIM卡）1支，暨未扣案之被告戊○○、真
    實真實姓名年籍不詳、綽號「阿偉」之成年男子共同販賣第
    一級毒品海洛因所得之財物1,000元，均應依毒品危害防制
    條例第19條第1項規定連帶宣告沒收。上開行動電話，如全
    部或一部不能沒收時，連帶追徵其價額；販賣第一級毒品所
    得財物1,000元，如全部或一部不能沒收時，以被告戊○○
    財產連帶抵償之。
據上論結，應依刑事訴訟法第299條第1項前段，毒品危害防制條
例第4條第1項、第19條第1項，刑法第11條、第28條、第47條第1
項、第59條、第37條第2項、判決如主文。
本案經檢察官丁○○到庭執行職務。
中    華    民    國    97    年    6     月    11    日
                  刑事第14庭    審判長法  官  陳  葳
                                      法  官  劉逸成
                                      法  官  林世民
上正本證明與原本無異。
如不服本判決，應於收受送達後10日內向本院提出上訴書狀（應
敘述具體理由並附繕本）。
上訴書狀如未敘述理由，應於上訴期間屆滿後20日內補提理由書
於本院。
                                      書記官  紀俊源
中    華    民    國    97    年    6     月    11    日
附錄論罪科刑法條：
毒品危害防制條例第4條第1項：
製造、運輸、販賣第一級毒品者，處死刑或無期徒刑；處無期徒
刑者，得併科新臺幣1千萬元以下罰金。


司法院資訊處製作；財團法人民間司法改革基金會備份。
